臺灣高等法院臺南分院刑事裁定　　　　　　　九十三年度交抗字第七六號　　　Ｇ
　　　抗　告　人
　　　即受處分人　晟星企業有限公司
　　　代　表　人　甲　○　○
右列抗告人因違反道路交通管理處罰條例聲明異議案件，不服臺灣臺南地方法院九十
三年度交聲字第二五號中華民國九十三年四月六日第一審裁定，提起抗告，本院裁定
如左：
      主      文
抗告駁回。
      理      由
一、抗告意旨略以：(一)當郭文榮至抗告人公司應徵時，抗告人公司之人員曾詢問郭文
    榮是否有駕照及曾否違規等情事，郭文榮告知抗告人並無違規記錄，且提出有效
    期間至民國九十三年七月十日之駕駛執照以供抗告人查核，抗告人實無法判斷其
    所考領之駕駛執照已被吊扣或註銷，顯見抗告人公司已盡司機駕駛資格之查核義
    務，應不需受到處罰。(二)監理機關應有義務在駕照上印製如駕駛人逾期審驗即自
    動註銷其職業駕照資格之字樣，以提醒駕駛人及雇主，且監理機關既然發現逾期
    未審驗，應通知郭文榮其駕照已被註銷，並要求繳回駕照，而非任郭文榮違法使
    用，拿該駕照去應徵工作，又監理機關發現郭文榮駕照被註銷，應該立即通知抗
    告人公司不得僱用郭文榮，此均為監理機關之重大疏失。(三)郭文榮縱被註銷職業
    駕照，至今還有普通駕照之資格，抗告人公司是普通自用公司，只需要普通駕駛
    人員就合乎規定。(四)抗告人公司至今未收到監理機關有關道路交通管理處罰條例
    第九十二條之一修正之文件，否則抗告人公司一定會注意。綜上理由，抗告人不
    服原裁定，而提起本件抗告云云。
二、按汽車駕駛人駕駛聯結車、大客車、大貨車，有使用註銷之駕駛執照駕車者，汽
    車所有人及駕駛人各處新臺幣四萬元以上八萬元以下罰鍰，並當場禁止該汽車駕
    駛人繼續駕駛及扣留其車輛牌照；並吊扣其汽車牌照三個月，道路交通管理處罰
    條例第二十一條之一第一項第五款及第三項分別定有明文。
三、經查：
（一）抗告人即受處分人晟星企業有限公司並不否認其所有之車牌號碼Ｓ二—五○七
      號自用一般大貨車，有於九十二年十一月二十日下午二時五十二分許，由該公
      司之司機郭文榮所駕駛，而在行經國道三號高速公路北向二二○公里處時，為
      內政部警政署國道公路警察局第七警察隊警員攔檢並查獲司機郭文榮係無合格
      之駕駛執照駕車等事實，且有內政部警政署國道公路警察局公警局交字Ｚ00
      000000號舉發違反道路交通管理事件通知單一份附於原審卷可參。又前
      述大貨車司機郭文榮之職業大貨車駕駛執照，應審日期為九十年七月十日，因
      其逾期已達一年以上，未申請職業駕駛執照審驗，業經移送機關即交通部公路
      總局嘉義區監理所臺南監理站自九十一年八月一日，逕行註銷其駕駛執照等情
      ，亦有駕駛人郭文榮交通部製發汽車駕駛執照影本及汽車駕照基本資料各一份
      附於原審卷（第五頁、第八頁）可佐，故抗告人所有之上述大貨車，有於前開
      時、地，由駕駛執照業經註銷之駕駛人郭文榮所駕駛之違規事實，應可認定。
      另查，職業汽車駕駛人得憑因逾期審驗被註銷之職業駕駛執照，申請換發同等
      車類之普通駕駛執照。但在未換發普通駕駛執照前，不得駕駛汽車，道路交通
      安全規則第五十四條第三項亦定有明文，則因逾期審驗被註銷職業駕駛執照之
      駕駛郭文榮未依前開規定申請換發同等車類之普通駕駛執照前，自無普通駕駛
      執照，亦不得駕駛大貨車，抗告人辯稱：郭文榮縱被註銷職業駕照，至今還有
      普通駕照之資格云云，顯非可採。
（二）抗告人雖辯稱：已盡司機駕駛執照查核之義務，且監理機關未將註銷駕照之事
      實通知郭文榮及抗告人公司，顯有重大疏失，亦未收到監理機關有關道路交通
      管理處罰條例第九十二條之一已修正之文件云云。惟查本件大貨車之實際駕駛
      人郭文榮既為抗告人之受僱人，並以駕駛抗告人所有之大貨車運送貨物，而使
      抗告人獲取車輛營運之利益，抗告人對其本有監督管理之責，且因貨車司機每
      日駕車在外行駛，違反道路交通管理處罰條例之行為，本即可能隨時發生，因
      之，抗告人對於駕駛人之違規情形及駕駛執照之實際使用狀態，亦有隨時查核
      注意之義務，尚非於駕駛人應徵時簡略查驗司機之駕駛執照，與口頭上之詢問
      駕駛人是否曾有違規情事，即可認為汽車所有人已盡監督管理之責。另查，抗
      告人於原審調查時提出之郭文榮之駕照影本上明確載明「審驗日期為九十年七
      月十日」（見原審卷第五頁），抗告人竟未注意上開審驗日期並加以查證郭文
      榮之駕照有無按期審驗，自難認其已善盡查證義務。況查，抗告人只需取得駕
      駛人之書面同意，則可據以向公路監理機關申請查詢該職業駕駛人之相關資料
      及違規情形，同時，為配合道路交通管理處罰條例第九十二條之一之修正（自
      九十二年六月一日施行），汽車所有人應對所屬駕駛人善盡管理責任，故雇主
      亦可上網至公路監理加值服務網－駕駛人管理系統查詢，且只需於查詢前申請
      1.ＧＣＡ憑證，2.向所屬監理單位申請系統帳號，3.向中華電信營業窗口申請
      公路監理加值業務帳號（Ｎ帳號）三項，即可使用該查詢系統等情，復有移送
      機關即交通部公路總局嘉義區監理所臺南監理站九十三年二月四日嘉監南字第
      ０９３０００２３５９○號函一份附於原審卷（第十一頁）足憑，顯見抗告人
      確有多項管道得以隨時密切查知其所僱用之駕駛人是否違規，以及隨時瞭解該
      駕駛人之駕駛執照實際使用狀態，然抗告人僅於司機郭文榮應徵時，簡略查驗
      駕駛執照及以口頭詢問其是否曾有違規之情事，此等情形實難認為抗告人已盡
      其對駕駛人之監督管理責任。再者，駕駛大貨車在技術上要求較高，不當駕駛
      危險性亦高，此等汽車所有人之管理責任自應相對提昇，抗告人更應善盡監督
      查核該車駕駛人資格之責，不能僅以其未受監理機關通知雇主有何查詢駕駛人
      相關資料及違規紀錄之管道，或未獲監理機關通知，即免其責任。抗告人前開
      所辯，尚難憑採。抗告人對於所僱用之駕駛人郭文榮顯未負起嚴格監督管理之
      義務。至受僱駕駛是否有通知雇主其駕照狀態異常之義務，則視雇主與受僱人
      間僱傭契約之內容而定，倘受僱駕駛有違反此等契約義務之情事時，雇主則得
      以此受裁罰之損害另向受僱駕駛請求之，而不得以未受通知遽然主張其無注意
      監督之義務或有不能注意監督之情事而無過失。
四、綜上所述，抗告人之違規行為，洵堪認定。原處分機關依上開規定裁處抗告人罰
    鍰新臺幣六萬元，並吊扣汽車牌照三個月，於法尚無不當。原審認為抗告人之異
    議無理由，予以駁回，並無不妥。抗告人之抗告，為無理由，應予駁回。
據上論斷，應依道路交通案件處理辦法第二十六條，刑事訴訟法第四百十二條，裁定
如主文。
中    華    民    國      九十三      年      六      月      二十四    日
                                  臺灣高等法院臺南分院刑事第三庭
                                      審判長法官  陳    義    仲
                                            法官  莊    俊    華
                                            法官  陳    清    溪
右正本證明與原本無異。
不得再抗告。
                                      法院書記官  尤    乃    玉
中    華    民    國      九十三      年      六      月      二十五    日
